臺灣臺中地方法院刑事判決　　　　　　　96年度易字第2245號
公　訴　人　臺灣臺中地方法院檢察署檢察官
被　　　告　丙○○
　　　　　　　　　　國民
上列被告因詐欺案件，經檢察官提起公訴（九十六年度偵字第七
七三七號），被告於本院準備程序中為認罪之陳述，經本院合議
庭評議後，裁定由受命法官獨任改行簡式審判程序，本院判決如
下：
    主    文
丙○○幫助意圖為自己不法之所有，以詐術使人將本人之物交付
，處有期徒刑月，如易科罰金，以新臺幣壹仟元折算壹日。
    犯罪事實
一、丙○○明知提供金融帳戶予他人使用，有幫助詐欺集團成員
　　或其共犯從事不法犯行以及作為人頭帳戶以供犯罪贓款出入
　　所用，並使偵辦刑事案件之司法警察無從查知其真正身份之
　　可能，竟於民國九十五年十二月間，因積欠綽號「小楊」之
    成年男子債務，而受該「小楊」之唆使，基於縱有人以其金
    融帳戶實施詐欺犯罪，亦不違背其本意之幫助詐欺取財犯意
    ，於九十五年十二月十五日，前往臺中商業銀行潭子分行申
    辦帳戶號碼：000000000000號帳戶後（下稱上揭臺中商銀潭
    子分行帳戶）。嗣於九十五年十二月十五日起至同年月二十
    二日間某日，在臺中市○○路某處，將上開帳戶之存摺、印
    章及提款卡（含密碼），交付予綽號「小楊」之成年男子，
    籍以抵償新臺幣（下同）五千元之高利貸債務。嗣該綽號「
    小楊」之成年男子於取得丙○○上揭臺中商銀潭子分行帳戶
    之資料後，即與其所屬之犯罪集團成員，共同基於詐欺取財
    之犯意，意圖為自己不法之所有，於九十五年十二月二十二
    日，以電話向乙○○詐稱其身分證遭冒用盜開帳戶，要求乙
    ○○將其所有款項匯至指定帳戶監管，致使乙○○因而陷於
    錯誤，遂依該不詳之人指示，前往上海商業儲蓄銀行板橋分
    行，於同日十三時十九分許將一百二十五萬五千五百元匯入
    丙○○上揭臺中商銀潭子分行帳戶內，旋遭提領一空。嗣乙
    ○○察覺有異，始報警而循線查獲。
二、案經臺中縣警察局豐原分局報告臺灣臺中地方法院檢察署檢
    察官偵查起訴。
    理  由
一、按除被告所犯為死刑、無期徒刑、最輕本刑為三年以上有期
　　徒刑之罪或高等法院管轄第一審案件者外，於前條第一項程
　　序進行中，被告先就被訴事實為有罪之陳述時，審判長得告
　　知被告簡式審判程序之旨，並聽取當事人、代理人、辯護人
　　及輔佐人之意見後，裁定進行簡式審判程序，刑事訴訟法第
　　二百七十三條之一第一項定有明文。本件被告丙○○所犯係
　　死刑、無期徒刑、最輕本刑為三年以上有期徒刑以外之罪，
　　其於準備程序中就被訴事實為有罪之陳述，經告知被告簡式
    審判程序之旨，並聽取公訴人及被告之意見後，本院合議庭
    認為適宜而裁定由受命法官獨任進行簡式審判程序，合先敘
    明。
二、上揭犯罪事實，業據被告丙○○於本院準備程序及審理時坦
    承不諱，核與被害人乙○○於警詢中之指訴情節相符，並有
    臺中商業銀行潭子分行九十六年一月十日中潭子字第０九六
    ０三九０００一七號函暨所附之被告丙○○開戶基本資料影
    本二張、資金往來交易明細清單一份在卷可稽，復有被害人
    乙○○之上海商業儲蓄銀行匯出匯款申請書影本一紙、內政
    部警政署反詐騙案件紀錄表、臺北縣政府警察局板橋分局板
    橋派出所受理各類案件紀錄表、受理刑事案件報案三聯單、
    受理詐騙帳戶通報警示、詐騙電話斷話簡便格式表各一份附
    卷可佐，堪認被告自白屬實。按今日一般人至郵局或銀行開
    設帳戶使用，實非難事，並無任何特別資格之限制，如非供
　　犯罪之非法使用，衡諸常情，自無置自己名義帳戶不用，而
　　取得他人帳戶使用之必要。且金融存款帳戶事關存戶個人財
　　產權益之保障，其與存戶印鑑章結合，具高度專有性，若非
　　申請人本人或與本人親密關係者，難認有何理由可自由流通
　　使用該存摺之必要，一般人皆有妥為保管，防阻他人任意使
　　用之認識，縱因特殊情況偶有交付他人使用之需，亦必然深
　　入瞭解用途後再行提供以使用，方符常情。而該等專有物品
　　如落入不明人士手中，極易被利用為與財產有關之犯罪工具
　　，此又係具備一般生活智識者皆能體察之常識；參以邇來詐
　　欺者使用他人存摺作為指示被害人匯款工具之犯罪類型層出
　　不窮，並廣經媒體披載，凡對社會動態尚非全然不予關注者
　　均能知曉。本件被告丙○○已係成年人，且具有一般智識程
　　度，對於上開各情自有認識，竟仍將自己前開金融存款帳戶
　　之存摺、提款卡等資料，提供予真實姓名年籍不詳、綽號「
　　小楊」之成年男子使用，被告主觀上顯具有縱使該綽號「小
　　楊」之成年男子取得該存摺、提款卡或密碼後，持以作為詐
　　欺取財之用，亦不違背其本意之不確定故意至明。然以被告
　　於提供前開金融存款帳戶存摺、提款卡等資料之際，僅係單
　　純欲抵償積欠綽號「小楊」之成年男子之高利貸債務，並未
　　參與詐騙被害人財物之構成要件行為（查被告於提供前開金
　　融帳戶資料一個月後，始加入該詐欺集團擔任「車手」之角
　　色，該犯行由本院九十六年度易字第一八八一號另案審理）
    ，是主觀上僅係基於幫助他人詐欺取財之意思，亦屬無疑。
    綜上所陳，被告前開自白確與事實相符，均堪信採。本件事
    證明確，被告上開犯行洵堪定。
三、經查，前開真實姓名年籍不詳、綽號「小楊」之成年男子所
　　屬不法犯罪集團成員，基於意圖為自己不法所有之犯意聯絡
　　，以前揭方式聯絡被害人乙○○，並致使其因而陷於錯誤，
　　匯款至被告上開帳戶，該綽號「小楊」之成年男子暨所屬不
　　法詐欺集團成員所為，均應係犯刑法第三百三十九條第一項
　　之詐欺取財罪。又該詐騙集團成員彼等之間顯然有犯意聯絡
　　及行為之分擔，為共同正犯。按刑法上之幫助犯，係指以幫
　　助之意思，對於正犯資以助力，而未參與實施犯罪之行為，
　　且幫助犯之幫助行為，對於正犯之犯罪實施，僅須具有助成
　　或促成之作用為已足，不以具體之有效性為要件。查本件被
  　告丙○○將存摺、印章、提款卡（密碼）等物交付予前揭詐
　　騙集團供詐欺取財使用，其本身並未參與詐欺取財之犯罪行
　　為，顯係以幫助之意思，參與詐欺取財構成要件以外之行為
　　，為幫助犯，核被告所為，應成立刑法第三十條第一項、第
　　三百三十九條第一項之詐欺取財罪之幫助犯，並依刑法第三
　　十條第二項之規定減輕其刑。另上揭詐欺集團成員等人，為
　　前開詐欺取財犯行，有犯意聯絡及行為分擔，固均為共同正
　　犯，惟幫助犯係從犯，從屬正犯而成立，刑法上既無「共同
　　幫助」之情，當亦無「幫助共同」之可言（司法院七０廳刑
　　一字第一一０四號函亦同此見解），併予敘明。爰審被告提
　　供帳戶資料予詐欺犯罪之歹徒使用，使被害人遭受鉅大之財
　　產損失，幫助歹徒遂行詐欺目的，同時使歹徒得以隱匿其真
　　實身份，減少遭查獲之風險，助長社會犯罪風氣，其行為殊
　　屬不當，惟念及被告犯後已坦承犯行，且被告提供金融帳戶
　　之際並未實際參與上揭詐欺取財之犯行，其可非難性較小，
　　量處如主文所示之刑，並諭知易科罰金之折算標準，以示懲
　　儆。
據上論斷，應依刑事訴訟法第二百七十三條之一第一項、第二百
九十九條第一項前段，刑法第三百三十九條第一項、第三十條第
一項、第二項、第四十一條第一項前段，刑法施行法第一條之一
第一項、第二項前段，判決如主文。
本案經檢察官甲○○到庭執行職務。
中　　華　　民　　國　　96　　年　　5　  月　   23　　日
      　　　　　　臺灣臺中地方法院刑事第四庭
                              法　官
上正本證明與原本無異。
如不服本判決，應於送達後十日內向本院提出上訴狀（須附繕
本），上訴於臺灣高等法院臺中分院。
　　　　　　　　　　　　    　書記官
中　　華　　民　　國　　96　　年　　 5　　月　　23　　日
【附錄論罪科刑法條】
刑法第三百三十九第一項：
意圖為自己或第三人不法之所有，以詐術使人將本人或第三人之
物交付者，處五年以下有期徒刑、拘役或科或併科一千元以下罰
金。
